【裁判字號】    94,訴,1020
【裁判日期】    951012
【裁判案由】    給付貨款
【裁判全文】
臺灣士林地方法院民事判決              94年度訴字第1020號
原      告  金像電子股份有限公司
                        號
法定代理人  戊○○
訴訟代理人  林姿瑛律師
被      告  陽慶電子股份有限公司
法定代理人  乙○○
訴訟代理人  巫坤陽律師
            甲○○
上列當事人間給付貨款事件，本院於民國95年9 月22日言詞辯論
終結，判決如下：
    主  文
被告應給付原告新台幣貳拾壹萬伍仟貳佰伍拾元，及自民國九十
四年九月十日起至清償日止，按年息百分之五計算之利息。
原告其餘之訴駁回。
訴訟費用由被告負擔五分之二，餘由原告負擔。
本判決第一項得假執行。但被告如於執行標的物拍定、變賣或物
之交付前，以新台幣柒萬壹仟柒佰伍拾元為原告預供擔保，得免
為假執行。
原告其餘假執行之聲請駁回。
    事實及理由
一、按訴狀送達後，除有民事訴訟法第255 條第1 項各款、第2
    項之情形外，原告不得將原訴變更或追加他訴，民事訴訟法
    第255 條第1 項前段定有明文。經查，本件原告起訴時，係
    主張依被告以如附表所示之採購單向原告訂購印刷電路板所
    成立之買賣契約，請求被告給付如附表所示之逾期貨款；嗣
    於訴訟進行中則追加請求被告應就其另以訂單號0000000000
    0 、00000000000 號採購單向原告採購印刷電路板所成立之
    買賣契約，負受領遲延及給付遲延之損害賠償責任，而聲明
    請求被告應另給付原告新台幣（下同）1,467,440 元。惟查
    ，原告所為上開訴之追加，被告已表示並不同意；且核其追
    加起訴所據之基礎原因事實與原起訴主張者乃全然不同之買
    賣契約，所主張之請求權基礎為債務不履行之損害賠償，亦
    與原訴為買賣價金之請求相異；是原訴與追加之訴所應調查
    之證據及訴訟資料顯非一致，如准予追加勢將妨礙被告之防
    禦及訴訟之終結。揆諸前揭規定，原告所為訴之追加於法自
    有未合，爰另以裁定駁回，合先敘明。
二、原告起訴主張：緣被告自民國92年8 月間起，陸續向原告訂
    購印刷電路板數批，原告已於同年8 月21日、10月3 日及10
    月13日分別出貨，貨款總計為572,250 元，各筆逾期貨款如
    附表所示，其上所載客戶料號Cust-PN 及訂單號Cust-PO 均
    為被告所提供，原告再憑以出貨並製作發票、出貨單等相關
    資料。其中附表第1 、2 筆係由任職被告產品開發處之己○
    ○於92年8 月13日及14日以電子郵件下單訂購之樣品即印刷
    電路板1,000 片，原告已於93年8 月21日交貨，被告迄未給
    付貨款；附表第4 、5 筆係由被告以訂單號00000000000 號
    採購單訂購印刷電路板，被告料號為「MN740 V1.0」及「00
    000000000 」；原告已於92年10月13日交貨完畢，惟被告就
    該訂單中仍有4,000 片印刷電路板之貨款即172,200 元未付
    ；至於附表第3 筆貨款係由被告以訂單號00000000000 號採
    購單訂購印刷電路板計2 萬片，原告已於92年10月3 日至11
    日陸續出貨完畢，然被告僅就其中16,000片付清貨款，尚有
    92年10月3 日交付之4,000 片印刷電路板之貨款357,000 元
    迄未清償。而被告所積欠如附表所示逾期貨款5 筆，並經原
    告業務人員丙○○與被告採購人員己○○查核後，共同於「
    陽慶電子OPEN訂單及逾期貨款證明書」（以下簡稱：系爭證
    明書）上簽署確認無訛。又被告依約應支付貨款之期限為出
    貨後之次月底，然經原告多次催討，被告迄今仍未支付上開
    各筆貨款。按買受人對於出賣人，有交付約定價金及受領標
    的物之義務，民法第367 條定有明文。次按，遲延之債務，
    以支付金錢為標的者，債權人得請求依法定利率計算之遲延
    利息，同法第233 條第1 項前段亦有明文。爰依上開法律規
    定，請求被告給付貨款572,250 元，及自支付命令送達翌日
    起至清償日止，按年息5 ％計算之法定遲延利息。
三、被告則以：按貨款之請求應以買受人所製發之採購單與經買
    受人簽署之送貨清單為憑據依法請求。惟查，原告所請求如
    附表所示5 筆逾期貨款，並無上開採購單及送貨清單可資為
    據。且附表中第1 、2 筆逾期貨款僅記載被告之料號為「（
    RD-01-0073）MN7 」，然被告並無該料號之產品規格，其上
    復未載明被告之訂單號，足認被告並未下單採購該筆貨物。
    而附表第3 筆逾期貨款記載被告訂單號為「00000000000 」
    號；惟查，該筆採購單採購數量原為印刷電路板1 萬片，嗣
    追加6, 000片，並非原告所主張之2 萬片；其料號應為「00
    000000000 」號，亦非原告所主張之「00000000000 」號；
    且該筆訂單之貨款早已全數清償完畢。至於附表第4 筆及第
    5 筆逾期貨款所載被告料號為「00000000000 」號、訂單號
    為「00000000000 」號之採購單，經查係被告發給訴外人美
    商Atheros 公司之訂單；且其採購數量為3 萬件，與原告主
    張之採購數量亦不相符。再查，任職原告業務部門之丙○○
    與任職被告採購部門之己○○固曾於94年5 月13日就列載原
    告主張上開5 筆逾期貨款之系爭證明書進行簽署；然己○○
    於嗣後核對被告財會部門提供資料後，已發覺該明細有誤，
    並即於94年5 月23日上午10時14分與19分連發二封電子郵件
    予原告業務丙○○說明訂單號有誤，請其重新核對，而撤銷
    其於系爭證明書所為簽署之錯誤意思表示；被告並再以訴訟
    中95年1 月20日之民事答辯狀之提出，再次行使撤銷該錯誤
    之意思表示。況己○○並非被告之代理人，其所為之意思表
    示亦無從拘束被告甚明。從而，原告之請求並無理由等語；
    並聲明：（一）原告之訴駁回。（二）如受不利之判決，願
    供擔保請准宣告免為假執行。
四、經查，被告公司之員工己○○確係於94年5 月13日與原告公
    司業務人員丙○○簽訂系爭證明書，該證明書中「表二：逾
    期貨款」所稱「Cust_PN 」係指客戶料號即被告料號，「Cu
    st_PO 」係指客戶訂單號即被告訂單號；而被告確曾以其中
    訂單號00000000000 號採購單向原告訂購印刷電路板以成立
    買賣契約等情，已為兩造所不爭執（見本院95年9 月22日言
    詞辯論筆錄），並有系爭證明書影本附卷可稽，應與事實相
    符。且本件經於95年9 月22日言詞辯論期日協商兩造確認爭
    點為：
    1.被告是否曾向原告為附表第1 、2 、4 、5 筆訂單交易？
      是否已收取貨物交付？
    2.被告是否已付清附表中第3 筆訂單交易之貨款？
    3.被告公司之員工己○○所簽署系爭證明書之效力？其以嗣
      後所為寄發電子郵件撤銷錯誤意思表示之效力如何？
    以下茲論述之。
  (一)原告主張：如附表所示第1 、2 筆逾期貨款，係由其時任職
    於被告產品開發處之己○○於93年8 月13日及14日，以電子
    郵件下單訂購之樣品，因被告並未提供客戶訂單號及料號，
    乃以「SAMPLE」載為訂單號，而以被告提供該樣品軟體底片
    檔編號即「（RD-010073）MN740 REV」作為客戶料號，復因
    檔名過長，故僅顯示出「（RD-010073）MN7」，該批貨物原
    告確已於93年8 月21日出貨完畢等情，已據其提出與其所述
    上情相符之電子郵件（即卷附原證3 、4） 、Invoice 、PA
    CKING LIST、統一發票（發票號碼：UV00000000號、UV0000
    0000號）、出廠放行單及經被告公司員工丁○○簽收之大乘
    企業社快遞送貨單等件（均影本）在卷可稽。且證人己○○
    並證稱：「（問：是否用這些郵件向原告進行採購？）是，
    依照郵件上所寫的所為採購應該就是原證2 逾期貨款表內的
    第1 筆和第2 筆」等語屬實（見本院95年6 月16日言詞辯論
    筆錄）。而上開電子郵件中雖未有貨物單價之記載；惟此亦
    據證人即曾任原告公司業務工程師之丙○○證稱：該郵件所
    訂購之機種之前已經在生產，這次只是改版，所以單價和之
    前相同等語（見前開言詞辯論筆錄），並據原告提出記載改
    版前交易單價為41元之統一發票（即卷附原證24）影本乙紙
    為證。足認兩造透過上開電子郵件之往來，就買賣標的、數
    量及價格已達成意思表示之合致，買賣契約業已成立，原告
    並已依約交貨完畢，應無可疑。被告徒以自其內部資料明細
    未能查獲該二筆貨款之訂單號及料號，即率而否認曾向原告
    訂購並收受上開貨物之交付，實屬無據。從而，原告依買賣
    契約之法律關係，請求被告應給付附表所示第1 、2 筆逾期
    貨款25,830元及17,220元及其法定遲延利息，於法自無不合
    。
  (二)次查，原告主張：附表所示第4 、5 筆逾期貨款部分，乃係
    被告以訂單號00000000000 號採購單所訂購之印刷電路板，
    其所配合之被告料號有二：即「MN740 V1.0」及「00000000
    0000」號；所訂購貨物原告已於92年10月13日交付，被告並
    曾就其中9,700 片印刷電路板付款完畢，尚餘4,000 片貨款
    172,200 元未為給付等情，已據其提出採購單（即卷附原證
    21）、發票號碼為VV00000000、VV00000000、VV00000000、
    VV00000000、VV00000000號之統一發票（記載數量各為1600
    、5200、1900、1000、4200；即卷附原證9 、原證22）、第
    一商業銀行金融EDI-跨行轉帳通知單、發票號碼VV00000000
    號之統一發票（見卷附原證10，記載數量為4000；即原告請
    求附表所示第4 、5 筆逾期貨款所據之發票）、Invoice 、
    PACKING LIST、出廠放行單、由被告公司陳姓員工所簽收之
    大乘企業社快遞送貨單等件（均影本）為證，核屬相符。且
    被告對曾就原告所提出上開發票號碼為VV00000000、VV0000
    0000、VV00000000、VV00000000號之統一發票（記載數量合
    計為9,700 片）所載各筆款項委託第一商業銀行付款完畢乙
    節，亦無爭執（見本院95年3 月14日言詞辯論筆錄）；而該
    等統一發票上所載客戶訂單號既為「00000000000 」、料號
    為「MN740 VI.0」，均核與原告所提出如附卷附原證21所示
    之採購單相符，被告復據以收受付款，自堪認兩造間確有上
    開訂單號及料號之交易事實無疑；是被告抗辯：由被告以訂
    單號00000000000 號訂單乃被告發給訴外人美商Atheros 公
    司之訂單，採購數量為30,000片，與原告並無關聯云云，自
    無足採取。又原告所提出卷附原證10所示之統一發票所載客
    戶料號「MN740 VI.0」，雖與其他Invoice 、PACKING LIST
    、及附表所列第4 、5 筆逾期貨款之料號為「00000000000
    」不同，然該二者既均屬該筆採購單之料號，已如前述；則
    被告以原告所請求附表4 、5 筆逾期貨款之料號記載與所據
    以請求之發票文件所載有所出入，而否認該交易之事實，亦
    乏所據。查被告既未能就其以上開採購單所採購之印刷電路
    板均已付款完畢乙節，舉證以實其說；則原告主張：被告就
    上開訂單所訂購之印刷電路板尚有於92年10月13日運交之4,
    000 片印刷電路板即如附表所示第4 、5 筆逾期貨款172,20
    0 元未為給付等語，自堪予採取。
  (三)再查，原告主張：如附表所示第3 筆逾期貨款部分，係由被
    告以客戶訂單號00000000000 號採購單向原告訂購印刷電路
    板，訂購總數為2 萬片，並已全數由原告於92年10月3 日、
    6 日、7 日、8 日、9 日及11日出貨交付完畢，其中16,000
    片並已由被告委託第一商業銀行付款完畢，尚餘4,000 片之
    貨款357,000 元則未獲被告給付云云，雖據其提出發票號碼
    為VV00000000、VV00000000、VV00000000、VV00000000、VV
    00000000號之統一發票（即卷附原證6 ；記載數量合計為16
    ,000 片） 、第一商業銀行金融EDI-跨行轉帳通知單、發票
    號碼VV00000000號之統一發票（見卷附原證8 ，記載數量為
    4000片；即原告請求附表所示第3 筆逾期貨款所據之發票）
    、Invoice 、PACKING LIST、出廠放行單、經被告公司羅姓
    員工於10月3 日簽收之大乘企業社快遞送貨單等件（均影本
    ）為證。惟查：
  (1)被告對其曾以上開訂單號向原告採購之事實固無爭執；然抗
    辯稱：由被告以訂單號00000000000 號採購單所配合之被告
    料號應為「00000000000 」、訂購數量原為1 萬片，嗣追加
    6,000 片，且均已付款完畢等情，則據其提出如卷附被證1
    所示之採購單乙紙及被證4 之統一發票乙紙（均影本）為憑
    。且查，經核卷附被證4 所示發票號碼為VV00000000號之統
    一發票，確係由原告於92年8 月21日自行開立，其上所載客
    戶訂單號為「00000000000 」、料號為「000000000000」，
    數量合計為16,000片等情，均與被告抗辯上情悉相符合。是
    被告抗辯：就訂單號00000000000 號、料號000000000000號
    之採購單早已付款完畢結案等語，自堪予憑採。則原告竟執
    記載與被告上開訂單號及料號全然相同之票號VV00000000號
    之統一發票（即卷附原證8） ，向被告請求給付如附表所示
    第3 筆逾期貨款，所為請求自非無疑。
  (2)次查，縱認原告主張：上開發票號碼為VV00000000號統一發
    票上所列客戶料號係屬誤載，其正確料號應為「0000000000
    0」 等語為真；且經以原告所提出發票號碼為VV00000000、
    VV00000000、VV00000000、VV00000000、VV00000000號之統
    一發票（即卷附原原證6 ；記載數量合計為16,000片）核對
    卷附第一商業銀行金融EDI-跨行轉帳通知單結果，堪認被告
    確已就各紙統一發票付款完畢；並可證明兩造間就各該統一
    發票所記載合計16,000片印刷電路板交易確屬存在，且此交
    易應與被告所陳述訂單號為「0000000000」、客戶料號為「
    000000000000」之採購交易分屬二事。然原告既未能提出被
    告所製發訂單號「00000000000 」號配合客戶料號「000000
    00000 」號之採購單用供證明被告所訂購者除該已獲付款之
    16,000片外，尚有另4,000 片印刷電路板之交易事實；而原
    告所提出之記載於92年10月3 日出貨、出貨件數為4,000 片
    之Invoce、PACKING LIST及出廠放行單雖均有與已獲被告付
    款之上開統一發票相同訂單號及料號之記載，然均屬原告自
    行製作之內部文件，其真實性亦均為被告否認；另由大乘企
    業社出具之快遞送貨單雖記載曾於92年10月3 日送交被告20
    件貨物（見卷附原證8 末頁），然所送交者是否係原告依上
    開採購單成立買賣契約所為之交付，實無從據該單據內容以
    為判斷。則原告執上開發票、文件及單據主張：被告以訂單
    號為00000000000 號採購單所訂購之印刷電路板總數為20,0
    00片，僅付款16,000片，尚有4,000 片貨款未為給付云云，
    其舉證尚有未足。
  (3)再查，原告雖另提出經被告公司採購人員己○○簽署之系爭
    證明書，作為被告就附表所列各筆逾期貨款未為清償之證明
    ；然被告已否認該證明書實質之真正。且查，依該證明書所
    記載：「以上內容，經與陽慶電子採購單位與金像業務雙方
    查核無誤」等語下方之「立書人：陽慶電子」簽章乙欄，僅
    有己○○個人簽署於其上，而非以被告公司及法定代理人名
    義為之之情，堪認其時己○○係以陽慶電子採購單位人員之
    個人名義，就該證明書進行簽署。原告既未能證明己○○之
    簽署係代理被告公司所為之意思表示，其於系爭證明書上簽
    署之思表示自未能拘束被告。另查，證人己○○已具結證稱
    ：有無訂購系爭證明書上所列逾期貨款各筆貨物，要進電腦
    系統查訂單才知道，伊在系爭證明書上雖有簽名，但這算是
    幫原告業務的忙，並沒有想到簽名所產生之利害關係，丙○
    ○說這是他們內部結案用的，他說很急，當時並沒有去確認
    有無該幾筆訂單及貨款，針對該部分伊有與丙○○聯絡再確
    認，但丙○○並未與伊再行確認等語（見本院95年6 月16日
    言詞辯論筆錄）；查其所為上開證詞雖與證人即其時任職原
    告公司業務人員且亦於系爭證明書上簽署之丙○○證述：系
    爭證明書上所列各筆逾期貨款係經過長期催討未果、且獲悉
    被告公司將被其他公司合併之訊息，為處理呆帳始提供予被
    告公司採購己○○簽名，當時有提供兩份採購資料給己○○
    逐筆核對，經過二個星期後始由其於系爭證明書逾期貨款表
    下方簽名等語（見前開言詞辯論筆錄）有異。然查，證人己
    ○○於94年5 月13日於系爭證明書上簽署之後，確即於94年
    5 月23日二次以電子郵件向丙○○表示：經查核公司電腦系
    統並未發現證明書上之訂單號，並請丙○○就此再予檢查確
    認等語，有該電子郵件影本2 紙在卷可據（見卷附被證3）
    ；核與證人丙○○證述：己○○簽署系爭證明書後，有發電
    子郵件，就逾期貨款提到有部分是他查不到的等語（見前開
    言詞辯論筆錄）相符。而依上開電子郵件內容，固難認己○
    ○有以該郵件撤銷其於系爭證明書上簽署之意思表示；而被
    告既非所為簽署意思表示之本人，則其以訴訟中95年1 月20
    日民事答辯狀代己○○撤銷所為簽署之意思表示，亦屬無據
    。然查，本件原告逾期貨款之請求是否為有理由，係以兩造
    間有無如附表所示之交易及被告有無積欠貨款之事實為其依
    據；果兩造間並無該等交易及欠款之事實，被告自不因證人
    己○○及丙○○曾簽署系爭證明書而發生應依該證明書所載
    內容付款之義務甚明。而衡諸己○○於簽署系爭證明書後，
    確已因查核電腦資料發現有誤，且即以電子郵件通知要求原
    告業務人員再次核對確認，已如前述；並參酌系爭證明書上
    所載第3 筆訂單號為00000000000 號所配合之客戶料號是否
    為00000000000 號、該訂單採購數量若干、貨款是否結清各
    節，與被告提出相關發票、採購單等相關資料所為抗辯，確
    有矛盾扞挌之處，亦如前述。則由其時分別任職兩造公司之
    己○○、丙○○所簽認之系爭證明書之內容，與兩造間交易
    之事實顯非全然相符，自未能執為原告主張其與被告交易數
    量及被告積欠逾期貨款金額之證據。
  (4)綜上，則原告主張被告有如附表所示第3 筆逾期貨款357,00
    0元未為給付云云，尚乏所據，自未能准許。
五、綜上所述，原告依買賣契約之法律關係，於請求被告給付21
    5,250 元，及自支付命令送達翌日即94年9 月10日起至清償
    日止，按年息5 ％計算之利息，為有理由，應予准許；逾此
    部分，為無理由，應予駁回。又兩造陳明願供擔保，聲請宣
    告假執行或免為假執行；經核原告勝訴部分，所命被告給付
    之金額未逾50萬元，應依職權宣告假執行，並就被告聲請免
    為假執行部分酌定相當之擔保金額宣告之；至於原告其餘假
    執行之聲請，因該部份訴之駁回而失所依據，自應予駁回。
六、因本件事證已臻明確，兩造其餘主張、陳述及所提之證據，
    經審酌均與判決結果不生影響，爰不一一論列，附此敘明。
七、據上論結，本件原告之訴為一部有理由，一部無理由，依民
    事訴訟法第79條、第389 條第1 項第5 款、第392 條判決如
    主文。
中    華    民    國    95    年    10    月    12    日
                  民事第二庭  法  官  李瑜娟
以上正本證明與原本無異。
如對本判決上訴須於判決送達後20日內向本院提出上訴狀。
中    華    民    國    95    年    10    月    17    日
                              書記官  李秀蘊


司法院資訊處製作；財團法人民間司法改革基金會備份。
